【裁判字號】    94,易,1370
【裁判日期】    950119
【裁判案由】    竊佔等
【裁判全文】
臺灣臺北地方法院刑事判決              94年度易字第1370號
公  訴  人  臺灣臺北地方法院檢察署檢察官
被      告  戊○○
選任辯護人  徐南城律師
            詹璧如律師
上列被告因竊佔等案件，經檢察官提起公訴（94年度偵字第5687號）
，本院判決如下：
    主  文
戊○○以強暴妨害人行使權利，處罰金參仟元，如易服勞役，以
參佰元折算壹日。
    事  實
一、戊○○與己○○均為臺北縣新店市○○路○段四三一號公寓
    之區分所有權人，分別為該公寓之三樓、一樓之所有人。其
    二人前因該公寓頂樓之使用權發生爭議而進行民事訴訟，經
    本院以九十二年度店簡字第九七號判決認己○○就頂樓平台
    部分保有專用權，因而判決戊○○敗訴確定在案。詎戊○○
    因而心生不滿，為阻止己○○使用頂樓，乃於民國九十三年
    二月二十五日上午，僱工在該公寓公用樓梯之三樓通往頂樓
    之間裝設附有門鎖之不鏽鋼金屬門及柵欄，經己○○及其配
    偶庚○○發現後，當場表示反對及阻止其繼續施工，但未獲
    置理，仍強行繼續裝設，己○○夫妻見工人無意停工，且均
    手持工具，乃向臺北縣新店分局屈尺派出所報案，但待員警
    乙○○到場後，工人已施工完畢，嗣經己○○多次要求除去
    仍不除去，妨害己○○使用該公用樓梯通往頂樓之通行權利
    。
二、案經己○○訴由臺北縣政府警察局新店分局報告臺灣臺北地
    方法院檢察署檢察官偵查起訴。
    理  由
一、訊據被告戊○○固坦承與告訴人己○○均為上開公寓之區分
    所有權人，於上揭時、地，僱工在上開公寓樓梯三樓通往頂
    樓之處裝設不鏽鋼金屬門及欄杆等情不諱，惟矢口否認有何
    妨害告訴人己○○通行權利之犯行，並辯稱：裝設不鏽鋼門
    及柵欄處係屬於其私有之空間。且上開不鏽鋼鐵門，從柵欄
    空隙即可將門栓拉開之方式打開門，並不會妨礙告訴人通往
    頂樓之權利云云，惟查：
  (一)臺北縣新店市○○路○段四三一號房屋，係屬三層式之公寓
    ，被告戊○○及告訴人己○○分別為該公寓之三樓及一樓之
    區分所有權人，為被告所不爭執，並有建築改良物登記簿在
    卷可稽（參偵卷第二四、二五頁）。又系爭公寓原設有室內
    樓梯，但均已封死，該棟住戶上、下樓層均係行走外側樓梯
    ，而被告施設不鏽鋼金屬門及柵欄處即為上開公用樓梯間，
    亦為被告所不爭執，並據證人己○○結證在案，復經檢察官
    至現場勘驗查明屬實，並製有履勘現場筆錄及拍攝現場照片
    十張在案（參偵卷第一一八至一二四頁），均無疑義。
  (二)被告僱工施作上開不鏽鋼金屬門及柵欄時，告訴人己○○及
    其配偶庚○○曾到場阻止而無效後報警處理一節，業據證人
    己○○及庚○○於本院審理分別作證歷歷（參本院九十四年
    十二月十五日審判筆錄），並經證人即員警乙○○結證在案
    （參本院九十五年一月五日審判筆錄）。又上開供該棟公寓
    住戶通行之公用樓梯，因被告裝設不鏽鋼金屬門及柵欄後，
    已使居住於該棟公寓一樓之告訴人己○○無法由該樓梯自由
    通往頂樓，以致告訴人己○○屢向屈尺派出所報警處理一節
    ，亦據證人己○○、庚○○及證人乙○○等人分別作證在卷
    。被告雖辯稱：該金屬門只要將手伸入即可將門打開自行出
    入云云，惟查，被告自承裝設系爭之金屬門及柵欄係為防盜
    ，而防盜首重門鎖之安全性，若可任意將手伸入開啟，豈非
    毫無防盜之功能可言。況查，被告亦自承系爭金屬門配有鑰
    匙，但其並未提供鑰匙予同棟公寓之其他住戶，自亦足使其
    他住戶之上、下通行權利受到妨害。此外，查於九十三年九
    月間，因颱風過境，告訴人己○○急於上樓作防颱之準備，
    但因被告將門鎖住，造成告訴人己○○無法上樓，經告訴人
    敲門無效，告訴人己○○乃持鐵鎚敲擊金屬門，但被告仍未
    前來應門一節，亦據證人己○○作證在案，並有系爭之金屬
    門之照片（參偵卷第三十頁下幅照片，照片顯示金屬門片上
    有明顯之受撞擊後之凹痕）可資佐證，參以證人丙○○及乙○○均結證稱：告訴人己○○屢因無法上樓之糾紛至派出所
    報案，經該所派員至現場處理等情，益認被告所辯：該金屬
    門可任意開啟，並未妨害該棟公寓住戶之上、下通行權利云
    云，顯非事實，而無可採信。
  (三)按刑法第三百零四條第一項所稱之「強暴」，不以直接施諸
    於他人為必要，即間接施之於物體而影響於他人亦屬之。本
    件被告施作不鏽鋼金屬門及柵欄處係屬該棟公寓之住戶上、
    下樓層所使用之公用樓梯，該棟公寓之住戶就該樓梯間均有
    通行之權利，被告不顧一樓住戶即告訴人己○○之阻止，僱
    工於三樓通往頂樓之處所強設不鏽鋼金屬門及柵欄，致使告
    訴人己○○及該棟之其他住戶，因該金屬門之設置，無法自
    由通行至頂樓，核已防害告訴人己○○之通行權利，至為顯
    然。
  (四)至於證人即被告之父丁○○雖結證稱：施工時並沒有看到告
    訴人夫婦等語（參本院九十四年十一月二十四日審判筆錄）
    。惟查，另一證人即被告所聘僱之工人甲○○則結證稱：施
    工當時告訴人己○○夫婦有經過該處上四樓等語（參本院九
    十四年十二月十五日審判筆錄），是告訴人夫婦於被告僱工
    裝設金屬門時，告訴人夫婦確實在場無疑，證人丁○○上開
    證詞，難資為被告有利之認定。又查，證人甲○○另結證稱
    ：告訴人夫婦經過施工處時，曾唸唸有詞，因做事時很吵，
    所以沒有聽清楚，且因當時只注意施工，沒有注意他們等語
    ，參之告訴人己○○夫婦於工人尚在施作期間，確曾通知當
    地派出所員警乙○○到場處理，是足徵告訴人己○○夫婦所
    證：於被告僱工施作金屬門時，即曾要求停止施工等語一節
    ，應非子虛，而可採信。是證人甲○○之證詞，亦難資為被
    告有利認定之證據。
  (五)綜合上述，本件被告不顧告訴人之反對，強行施作金屬門及
    柵欄，妨害告訴人己○○自由使用公用樓梯通往系爭公寓頂
    樓之通行權利，其強制罪之犯行，事證明確，洵堪認定。
二、核被告所為係犯刑法第三百零四條第一項之強制罪（公訴意
    旨原認被告所為係犯同法第三百二十條第二項之竊佔罪，嗣
    經蒞庭檢察官於九十四年十一月二十四日審判程序中變更起
    訴法條為上開罪名，附此敘明。）。爰審酌被告並無前科，
    且已於犯罪後與告訴人達成民事上之和解，此有臺灣高等法
    院九十四年度簡上字第三一七號和解筆錄在卷可稽，被告並
    已依和解條件拆除上開金屬門及柵欄，此有告訴人及被告分
    別陳報之拆除後現場照片可按，被告犯罪後之態度尚稱良好
    等一切情狀，量處如主文所示之刑，併諭知易服勞役之折算
    標準。
據上論斷，應依刑事訴訟法第二百九十九條條第一項前段，刑法
三百零四條第一項、第四十二條第二項，罰金罰鍰提高標準條例
第一條前段、第二條，判決如主文。
本案經檢察官張志全到庭執行職務
中    華    民    國    95    年    1    月    19    日
                  刑事第四庭  審判長法  官  劉慧芬
                                    法  官  郭惠玲
                                    法  官  李桂英
如不服本判決，應於判決送達後10日內，向本院提出上訴狀。
以上正本證明與原本無異。
                                    書記官  黃鈴容
中    華    民    國    95    年    1    月    19    日
附錄本案論罪科刑法條全文：
刑法第三百零四條第一項：
以強暴、脅迫使人行無義務之事或妨害人行使權利者，處 3 年以
下有期徒刑、拘役或 300 元以下罰金。


司法院資訊處製作；財團法人民間司法改革基金會備份。
